【裁判字號】    98,台上,1281
【裁判日期】    980723
【裁判案由】    給付工程款
【裁判全文】
最高法院民事裁定            九十八年度台上字第一二八一號
上  訴  人  交通部公路總局第五區養護工程處
法定代理人  甲○○
                    77號4樓之1）
訴訟代理人  張雯峰律師
            奚淑芳律師
被 上訴 人  德寶營造股份有限公司
                    樓之2
法定代理人
即 重整 人  乙○○
            丙○○
            丁○○
上列當事人間請求給付工程款事件，上訴人對於中華民國九十八
年三月二十四日台灣高等法院台南分院第二審判決（九十七年度
建上字第三號），提起上訴，本院裁定如下：
    主  文
上訴駁回。
第三審訴訟費用由上訴人負擔。
    理  由
本件被上訴人之法定代理人之一即原重整人翁世和，業經台灣台
北地方法院（下稱台北地院）於民國九十八年四月六日以九十五
年度整字第二號裁定准予解除其為被上訴人重整人之職務，並選
派丁○○為被上訴人之重整人。由丁○○檢具該院裁定聲明承受
訴訟，核無不合，先予敘明。
次按上訴第三審法院，非以原判決違背法令為理由，不得為之。
又提起上訴，上訴狀內應記載上訴理由，其以民事訴訟法第四百
六十九條所定事由提起第三審上訴者，應於上訴狀內表明：原判
決所違背之法令及其具體內容、暨依訴訟資料合於該違背法令之
具體事實。其依同法第四百六十九條之一規定提起上訴者，並應
具體敘述為從事法之續造、確保裁判之一致性或其他所涉及之法
律見解具有原則上重要性之理由。同法第四百六十七條、第四百
七十條第二項分別定有明文。而依同法第四百六十八條規定，判
決不適用法規或適用不當者，為違背法令；依同法第四百六十九
條規定，判決有該條所列各款情形之一者，為當然違背法令。是
當事人提起第三審上訴，如合併以同法第四百六十九條及第四百
六十九條之一之事由為上訴理由時，其上訴狀或理由書應表明該
判決所違背之法令條項，或有關判例、解釋字號，或成文法以外
之習慣或法理等及其具體內容，暨係依何訴訟資料合於該違背法
令之具體事實，並具體敘述為從事法之續造、確保裁判之一致性
或其他所涉及之法律見解具有原則上重要性之理由。如未依上述
方法表明，或其所表明者與上開法條規定不合時，即難認為已合
法表明上訴理由，其上訴自非合法。本件上訴人對於原判決提起
第三審上訴，雖以該判決違背法令為由，惟核其上訴理由狀所載
內容，徒就原審取捨證據、認定事實及解釋契約之職權行使所為
：被上訴人承攬上訴人之系爭工程，已竣工完成驗收程序。上訴
人尚扣留工程款（保留款）新台幣（下同）四百零七萬六千五百
十二元未為給付，亦未通知解除訴外人兆豐國際商業銀行台北復
興分行（下稱兆豐銀行復興分行）保留款還款保證連帶保證金（
下稱還款保證金）一千二百零七萬五千九百五十元及台灣土地銀
行民權分行（下稱土銀民權分行）履約保證金（下稱履約保證金
）六百零五萬元之責任。被上訴人固遲延工期七十二日，應依系
爭契約第十三條關於懲罰性違約金之約定給付違約金，但審酌系
爭工程因受天候、砂石取得、原料價格飛漲等影響及被上訴人於
虧損中仍勉力完工，履行其債務，暨公共工程所生社會經濟損失
等客觀事實及其他一切情況，認原約定按結算金額每日一千分之
一計算違約金顯屬過高，應減至一萬分之五計算即每日十一萬九
千零七元為適當。經以上訴人得請求被上訴人給付之違約金共為
八百五十六萬八千五百零四元，依兩造對其扣除順序不爭執之工
程保留款、還款保證金及履約保證金之先後予以扣抵後，上訴人
就所餘之還款保證金七百五十八萬三千九百五十八元及履約保證
金六百零五萬元，已無請求權存在。從而，被上訴人請求確認上
訴人對兆豐銀行復興分行及被上訴人就還款保證金七百五十八萬
三千九百五十八元暨對土銀民權分行及被上訴人就履約保證金三
百八十四萬零六百八十四元（其餘二百二十萬九千三百十六元部
分業經第一審判決被上訴人勝訴確定）之請求權不存在，均屬有
理等論斷，泛言指摘其為不當。而非表明該判決所違背之法令及
其具體內容，暨依訴訟資料合於該違背法令之具體事實，更未具
體敘述為從事法之續造、確保裁判之一致性或其他所涉及之法律
見解具有原則上重要性之理由，難認其已合法表明上訴理由。依
首揭說明，應認其上訴為不合法。
據上論結，本件上訴為不合法。依民事訴訟法第四百八十一條、
第四百四十四條第一項、第九十五條、第七十八條，裁定如主文
。
中    華    民    國  九十八  年    七    月  二十三  日
                      最高法院民事第三庭
                          審判長法官  蘇  茂  秋
                                法官  陳  碧  玉
                                法官  王  仁  貴
                                法官  張  宗  權
                                法官  陳  重  瑜
      本件正本證明與原本無異
                                      書  記  官
中    華    民    國  九十八  年    八    月    四    日
                                                      Ｑ


司法院資訊處製作；財團法人民間司法改革基金會備份。
